【裁判字號】    89,易,636
【裁判日期】    891103
【裁判案由】    違反動產擔保交易法
【裁判全文】
台灣台中地方法院刑事判決                          八十九年度易字第六三六號
    公  訴  人  臺灣臺中地方法院檢察署檢察官
    被      告  甲○○
右列被告因違反動產擔保交易法案件，經檢察官聲請簡易判決處刑（八十八年度偵字
第一八七三一號），本院認不宜以簡易判決處刑，改依通常程序判決如左：
    主  文
甲○○無罪。
    理  由
一、公訴意旨略以：被告甲○○於民國八十七年五月十四日，以動產擔保交易附條件
    買賣之方式，向福灣企業股份有限公司（下稱福灣公司）購買Ｂ三－一六０二號
    自小客車（下稱系爭車輛），為動產擔保交易之債務人。約定總價金新台幣（下
    同）伍拾貳萬壹仟壹佰伍拾柒元整，分二十四期給付，每月一期，第一期付捌萬
    玖仟元整，以後每期付款壹萬壹仟壹佰伍拾玖元整，標的物存放地點為同債務人
    住居所，在價金未付清之前，標的物所有權仍屬於出賣人所有，買受人僅得依約
    占有使用，不得任意遷移或為其他處分等。乃甲○○在取得標的物之後，僅付十
    一款期，八十八年五月十七日即拒不付款，意圖為自己不法之利益，於八十八年
    五月間，將該標的物交與案外人丙○○，致出賣人追索無著受有損害。因認被告
    甲○○涉有違反動產擔保交易法第三十八條之罪嫌云云。
二、本件公訴人認被告涉有右揭犯罪，係以被告甲○○坦承右揭時、地交車與丙○○
    使用一情不諱，且據告訴人福灣公司職員陳吉宏指訴綦詳，並有附條件買賣契約
    書及銷貨單各一紙附卷可稽，為主要論據。惟訊據被告堅決否認涉有右揭犯行，
    辯稱：僅有將車子借予前夫丙○○使用，且每次使用完畢，都會將車子放回太平
    住處；其雖前往台東工作，但亦未將車遷移至台東，告訴人公司取車當天，雖係
    在花蓮的南濱公園尋獲，惟其係為搬家始自台中將車開往台東，載運行李，而回
    台中途中，行經花蓮南濱公園稍作休息，並非平日即將車開往台東放置，確無將
    車移轉或遷移等語。
三、按犯罪事實，應依證據認定之，無證據不得推定其犯罪事實。又不能證明被告犯
    罪者，應諭知無罪之判決，刑事訴訟法第一百五十四條、第三百零一條第一項分
    別定有明文。次按事實之認定，應憑證據，如未能發現相當證據，或證據不足以
    證明，自不能以推測或擬制之方法，以為裁判基礎，最高法院四十年度台上字第
    八六號著有判例可資參照。
四、經查：（一）動產擔保交易法第三十八條之罪，必須動產擔保交易之債務人，意
    圖不法之利益，將標的物遷移、出賣、出質、移轉、抵押或為其他處分，致生損
    害於債權人，方得成立。故除須具備「遷移」、「移轉」等「處分行為」之客觀
    事實外，尚須債務人主觀上具有「不法利益之意圖」，始足構成該條罪名。揆之
    公訴人以「被告於八十八年五月間，將該標的物『交與』案外人（即被告之前夫
    ）丙○○，致出賣人追索無著」，而認被告已處分標的物，惟被告辯稱其僅係借
    予前夫丙○○使用等語，且據證人丙○○詰證稱：「是被告休假時，我們在一起
    ，我才會開她的車子，在豐原、台中開車，我開她的車時她都在現場，被告會開
    車到豐原看小孩，我會開她的車。回台北看父母時，被告都與我一起開車。」、
    「我每次借車，都當天還車，沒有把車停在我住處。」等語，足見被告將系爭車
    輛「交與」丙○○使用，僅係短暫性質，且有被告在場陪同，難認其借貸與他人
    使用之行為，即屬前揭條文所指之「移轉」或「遷移」行為。（二）再告訴人代
    理人雖於偵審中指訴歷歷，惟對於被告是否確有將系爭車輛遷移他處之犯行，未
    能提出積極證據以資證明，亦未能提出足供調查之證據，以供調查，是尚難僅憑
    告訴人代理人之指述，即認被告確有遷移系爭車輛之行為。又告訴人公司取回系
    爭車輛係於第一次偵查庭後即八十八年八月三十日，有尋獲車輛通知表一紙附偵
    查卷可稽，且據證人即受告訴人公司委託取回系爭車輛之張良忠詰證稱：取車時
    ，車上有裝著被告衣物、證件、雜物等物品之包裹三包等語，核與被告前揭辯詞
    相符，且當日陪同被告開車之證人乙○○亦證述：「被告是從台中開到台東，從
    台東載東西經過花蓮要回台中，因路不熟我陪她一起，當時車是被告開的，張良
    忠去取車時，我有看到，我們在附近買東西，當時被告有在場，我們當時有問他
    為什麼拖車，他說是福灣公司拖的，當時福灣公司的人員有在場。」等語屬實，
    是被告亦無將系爭車輛遷移至台東之行為。（三）另公訴人所據以認定被告罪行
    之卷附附條件買賣契約書，僅能說明被告曾以附條件買賣之方式購得系爭車輛，
    然不能執以認定被告「主觀上」確有「不法利益之意圖」，雖被告確有無法清償
    車款之事實存在，惟其乃屬民事債務不履行之問題。（四）綜上所述，被告既無
    任何「移轉」、「遷移」等「處分行為」之客觀構成要件之行為存在，亦乏「不
    法利益之意圖」之主觀構成要件，自顯與動產擔保交易法第三十八條之構成要件
    有間，此外，復查無其他積極證據足資認定被告有公訴人所指之犯行，自不能徒
    憑告訴人片面之指述，遽認被告有何違反動產擔保交易法第三十八條之犯行，本
    案既不能證明被告犯罪，應為無罪判決之諭知。
據上論斷，應依刑事訴訟法第四百五十二條、第三百零一條第一項判決如主文。
本案經檢察官楊文廣到庭執行職務。
中      華      民      國    八十九    年     十一     月      三      日
          臺灣臺中地方法院刑事第四庭
                                          法  官  許 月 馨
右正本證明與原本無異。
如不服本判決應於送達後十日內向本院提出上訴狀。
                                          書記官
中      華      民      國    八十九    年     十一     月      三      日


司法院資訊處製作；財團法人民間司法改革基金會備份。
